臺灣高等法院高雄分院刑事判決　　　　93年度上重訴字第27號
上　訴　人　臺灣高雄地方法院檢察署檢察官
上　訴　人
即　被　告　甲○○
　　　　　　　　　　　(
選任辯護人　藍庭光律師
　　　　　　劉志卿律師
上列上訴人因被告殺人等案件，不服臺灣高雄地方法院93年度重
訴字第55號中華民國93年8 月27日第一審判決（起訴案號：臺灣
高雄地方法院檢察署93年度偵字第3885、4965、3687號），提起
上訴，本院判決如下：
    主  文
原判決關於販賣第二級毒品、殺人、妨害公務及定其應執行刑部
分，均撤銷。
甲○○連續販賣第二級毒品，累犯，處有期徒刑捌年，販賣第二
級毒品所得新台幣參仟元沒收，如全部或一部不能沒收時，以其
財產抵償之；又對於公務員依法執行職務時，施強暴，因而致公
務員於死，累犯，處無期徒刑，褫奪公權終身。
其餘上訴駁回。
甲○○第二項所處之罪刑，與上訴駁回施用第二級毒品所處有期
徒刑參月，應執行無期徒刑，褫奪公權終身，販賣第二級毒品所
得新台幣參仟元沒收，如全部或一部不能沒收時，以其財產抵償
之。
    事  實
一、甲○○前於民國（下同）91年間，因妨害自由案件經法院判
    處有期徒刑4 月確定，於91年4 月29日易科罰金執行完畢。
二、甲○○於93年間因施用毒品案件，經檢察官聲請台灣高雄地
    方法院（下稱原審）以93年度毒聲字第2 號裁定送觀察、勒
    戒後，認無繼續施用毒品傾向，於93年1 月20日執行完畢釋
    放。詎仍未戒除毒癮，另基於施用第二級毒品甲基安非他命
    之犯意，於觀察、勒戒執行完畢後五年內之93年2 月15 日
    11時10分許起回溯96小時內之某時，在高雄市友人住處，以
    將甲基安非他命置於玻璃球內燒烤吸食煙霧之方式施用第二
    級毒品甲基安非他命一次。
三、甲○○意圖營利，基於販賣第二級毒品甲基安非他命之概括
    犯意，於93年1 月中旬某日，在高雄市○○○路與七賢二路
    口「愛的賓館」11樓201 號房內，將甲基安非他命約0.6 公
    克，以新台幣（下同）1,000 元價格，販賣給顏雲旋施用；
    又先後於93年1 月21日12時許及同年2 月3 日12時許，在高
    雄市○○○路與復興一路口附近，分別將甲基安非他命0.6
    公克，販賣給顏秋煌各一次，每次1,000 元，得款2,000 元
    ，共計獲得販賣第二級毒品所得3,000 元。
四、行政院海岸巡防署南部機動查緝隊員警陳世崇、高雄市政府
    警察局新興分局員警方照仁等人，於93年2 月11日下午，在
    高雄市○○○路194 號9 樓之2 ，查獲顏秋煌持有毒品案，
    顏秋煌供出毒品係向甲○○購買，且不久甲○○將會駕駛白
    色小客車，前來約定地點高雄市○○○路與復興一路口附近
    ，司法警察陳世崇、方照仁（均著便服）等人依刑事訴訟法
    第231 條第2 項規定為偵查甲○○涉嫌販賣毒品罪嫌，乃在
    上開約定地點附近埋伏，甲○○於93年2 月11日下午6 時46
    分許，駕駛車牌號碼ＺＫ─4342號自用小客車搭載羅君怡（
    另經檢察官不起訴處分），將車停在高雄市○○○路192 號
    前路旁，司法警察陳世崇將所騎機車停放在甲○○所駛小客
    車前，並與司法警察方照仁分別至該小客車前座二旁，對甲
    ○○、羅君怡表明警察身分臨檢查案，且於該自小客車前座
    左、右車門開啟後，緊靠車門內側執行偵查犯罪職務，甲○
    ○竟拒警查案，基於妨害公務、普通傷害之犯意，且其客觀
    上能預見施以乘隙倒車後退急速迴轉前行逃逸，將會造成執
    行公務司法警察倒地身體、頭部受傷致死之結果，乃於員警
    陳世崇、方照仁依法執行偵查犯罪職務時，對員警陳世崇、
    方照仁施以乘隙倒車後退急速迴轉甩脫之強暴，陳世崇一時
    應變不及抓住右車門內側把手後，因車輛倒退迴轉而被拋摔
    到車外落地致受有左膝挫傷、破皮裂傷（4 ×2 公分）、左
    肩挫傷之傷害（傷害部分未據告訴）；在駕駛座旁之方照仁
    先被甲○○倒車衝撞倒地，馬上起身抓住方向盤，甲○○為
    接續甩脫方照仁，即時加速以時速4 、50公里之速度前進，
    並於路面上急速迴轉，且以左腳踹踢方照仁身體，方照仁不
    堪甲○○的踹踢及高速下車門的撞擊而拋摔在地，甲○○則
    急速往高雄市○○○路由西向東方向行駛逃逸，方照仁則因
    拋摔在地導致頭部外傷併顱內出血、顱骨骨折、嚴重腦水腫
    ，經送往高雄醫學大學附設中和紀念醫院急救，延至93年2
    月14日上午6 時50分許仍因傷重不治死亡。嗣於93年2 月15
    日凌晨零時許，甲○○與顏雲旋、林衍華3 人，共乘車牌號
    碼ＶＫ─8690號自用小客車，途經高雄市新興區○○○路與
    自強路口時，為警查獲。
五、案經高雄市政府警察局新興分局移請臺灣高雄地方法院檢察
    署檢察官偵查起訴。
    理  由
壹、程序部分：
一、本件檢察官上訴，並未表明僅就原審被告甲○○販賣第二級
    毒品判決無罪部分上訴，依刑事訴訟法第348 條後段規定，
    視為全部上訴。
二、被告甲○○抗辯警訊遭警刑求，主張其於93年2 月15日警訊
    自白非出於任意性云云。經檢察官聲請證人即製作被告甲○
    ○警訊筆錄之偵查員許拋於本院到庭結證稱，製作筆錄時被
    告甲○○在大同醫院就醫，由伊前往主導訊問，另由同仁紀
    錄，當時被告委任律師始終在場，警方並無對被告刑求等語
    ；復經本院當庭勘驗被告甲○○當日警訊錄音帶結果，其答
    詢語氣平和、暢順，錄音內容與筆錄記載大致相符等情（以
    上見本院93年12月2 日審判筆錄）；且被告甲○○警訊時，
    被告選任辯護人吳忠諺律師始終在場，並在筆錄始末均簽名
    見證，有該警訊筆錄可按，足認被告甲○○警訊筆錄係出於
    任意性。至被告甲○○先前遭警圍捕，逃逸中遭警依法開槍
    擊中雙腳受傷，乃警方執行逕行拘提是否必要或過當，並不
    涉及訊問被告之問題，自不能執為警方訊問被告施強暴之事
    由。被告抗辯其警訊自白欠缺任意性云云，不足採信。
三、按被告以外之人（包括證人、鑑定人、告訴人、被害人及共
    同被告等）於檢察事務官、司法警察官或司法警察調查中所
    為之陳述，與審判中不符時，其先前之陳述具有較可信之特
    別情況，且為證明犯罪事實存否所必要者，得為證據，刑事
    訴訟法第159 條之2 定有明文。本件證人顏雲旋、顏秋煌於
    於警詢與本院審理結證之供述前後陳述有不符之情形，本院
    審酌其等於警詢中之證述距案發日較近，當時記憶自較深刻
    ，可立即反應所知，不致因時隔日久而遺忘案情；且較無來
    自被告或其他成員同庭在場之壓力而出於虛偽不實之指證，
    揆諸上開說明，其於警詢中所為之陳述，客觀上應具有較可
    信之特別情況，且亦為證明犯罪事實存否所必要，依上揭規
    定，證人顏雲旋、顏秋煌於警詢中之證言自有證據能力。至
    證人顏秋煌抗辯警訊遭警毆打云云，惟其於本院接受檢察官
    詰問「（警員製作筆錄過程中，警員是否有打你？）製作筆
    錄過程中並沒有打我」等語（見本院93年4 月7 日審判筆錄
    ），足認證人顏秋煌警訊筆錄亦係出於任意性。
四、按被告以外之人於偵查中向檢察官所為陳述，除顯有不可信
    之情況者外，得為證據，刑事訴訟法第159 條之1 第2 項定
    有明文。偵查中對被告以外之人（包括證人、鑑定人、告訴
    人、被害人及共同被告等）所為之偵查筆錄，或被告以外之
    人向檢察官所提之書面陳述，性質上均屬傳聞證據。惟現階
    段刑事訴訟法規定檢察官代表國家偵查犯罪、實施公訴，依
    法其有訊問被告、證人及鑑定人之權，而實務運作時，檢察
    官偵查中向被告以外之人所取得之陳述，原則上均能遵守法
    律規定，不致違法取供，其可信度極高，職是，被告以外之
    人前於偵查中證述，除反對該項供述得具有證據能力之一方
    ，已釋明「顯有不可信之情況」之理由外，不宜以該證人未
    能於審判中接受他造之反對詰問為由，即遽指該證人於偵查
    中之陳述不具證據能力。本件目擊證人即警員陳世崇於檢察
    官偵查時結證陳述，其未曾提及檢察官在偵查時有不法取供
    之情形，亦無證據可證明上開供述有顯不可信之情況，依上
    說明，其於偵查中之證述自具有證據能力。
五、按「被告以外之人於審判外之言詞或書面陳述，除法律有規
    定者外，不得作為證據」此為刑事訴訟法第159 條第1 項所
    明定。次按證人、鑑定人依法應具結而未具結者，其證言或
    鑑定意見，不得作為證據，刑事訴訟法第158 條之3 亦定有
    明文，蓋因證人、鑑定人未依法具結，無法擔保其證言係據
    實陳述或鑑定意見為公正誠實，若違反而未具結者，其證言
    或鑑定意見，不應使其具有證據能力。本件檢察官起訴所引
    用證人陳世崇於警訊、羅君怡於警訊及偵查之陳述為證據，
    係被告以外之人於審判外所為陳述，業據被告選任辯護人於
    原審準備程序及本院明白表示不同意檢察官引用前揭證人陳
    世崇、羅君怡於警訊，及羅君怡於偵查中未具結之證述為證
    據，公訴人就此並未提出證據證明證人陳世崇、羅君怡於司
    法警察調查中所為陳述具有較可信之特別情況，且為證明犯
    罪事實存否所必要者，又未提出得作為證據之其他法律規定
    ，是公訴人起訴書所援引前揭證人陳世崇、羅君怡於審判外
    之警訊陳述及羅君怡在檢察官未具結之陳述，俱不得作為證
    據，合先敘明。
貳、實體部分：
一、訊據上訴人即被告甲○○（下稱被告）坦承有施用第二級毒
    品甲基安非他命之犯行，雖否認有販賣第二級毒品、妨害公
    務致人於死犯行，辯稱：我沒有販賣甲基安非他命給顏雲旋
    及顏秋煌2 人；我也不知道方照仁、陳世崇是警察，他們開
    我車門沒有表明警察身分，也未提出警察證件，就要拿我的
    皮包，我以為他們是歹徒前來搶奪財物，情急之下開車離去
    ，我沒有妨害公務之犯意，也沒有預見因此會造成被害人方
    照仁死亡結果之認識云云。然查：
  (一)施用第二級毒品部分：
    訊之被告坦承上揭施用第二級毒品甲基安非他命犯行不諱，
    且被告於 93 年 2 月 15 日11時10分許，受警訊時所採集
    之尿液，經送驗結果確呈甲基安非他命陽性反應，此有高雄
    市立凱旋醫院93年2月20日高市凱醫檢字第 01636 號尿液檢
    驗成績書在卷可稽，足認起訴書所載被告施用安非他命，應
    係施用甲基安非他命之誤載，且被告確有施用第二級毒品甲
    基安非他命之犯行。至於被告施用毒品之時間，起訴意旨認
    被告施用毒品係在之「93年2 月15日上午11時起回溯24小時
    內某時」係以24小時為回溯時點，然參酌行政院衛生署藥物
    食品檢驗局81年2 月8 日藥減壹字第001156號函所揭示「參
    以人體吸入安非他命後，經新陳代謝結果，約70% 於24小時
    內自尿中排出，約90% 於96小時內自尿中排出，最常可能不
    會超過4 天，由於目前國內尿液中甲基安非他命之檢驗僅為
    鑑定其是否呈陽性反應，尚未定其含量，且甲基安非他命成
    分之檢出與投與方式、投與量、個人體質、採尿時間與檢測
    儀器之精密度等諸多因素有關，因此僅憑尿中呈安非他命陽
    性反應，並無法確實推算吸食時間距採集時間之長短。惟依
    上述資料推斷，最常可能不會超過4 日」之意旨，應推認被
    告施用第二級毒品甲基安非他命之時間為「93年2 月15 日
    11時10分許起回溯96小時內之某時」，併此敘明。
  (二)販賣第二級毒品部分：
    上揭被告販賣第二級毒品甲基安非他命給顏雲旋、顏秋煌之
    犯行，業據被告於原審檢察官起訴移審訊問供稱：我將甲基
    安非他命賣給顏秋煌及顏雲旋，時間不記得，賣給顏雲旋1
    次1,000 元，大約0.6 公克；賣給顏秋煌2 次，價錢都是1,
    000 元，2 次都是大約0.6 公克等語（見原審93訴第1142號
    卷第18頁），核與證人顏雲旋於警訊中證述：「我只有施用
    甲基安非他命」「我有向甲○○購買過1 次毒品，於93年1
    月中旬，地點是中山一路與七賢二路口『愛的賓館』11樓20
    1 房內交易... 」等語，及證人顏秋煌於警訊中所供：「毒
    品係向被告購買，數量約1,000 元，已買過2 次，第1 次在
    93年1 月21日12時左右，第2 次在2 月3 日12時左右，地點
    均在八德一路與復興一路口」等語，所述情節大致相符，而
    證人顏雲旋、顏秋煌遭警查獲所採尿液，經送驗結果均呈甲
    基安非他命陽性反應，此有高雄市立凱旋醫院93年2 月20日
    高市凱醫檢字第01636 號尿液檢驗成績書在卷可稽，足認被
    告確有上揭販賣甲基安非他命犯行明確，公訴人起訴販賣安
    非他命，容有誤認。至證人顏雲旋就被告販賣第二級毒品給
    伊之次數、金額，於警訊（1 次2,000 元）、偵查（7 、8
    次，每次約3,000 元）及本院（3 次，有2,000 、3,000 、
    6,000 元）所述固有不同，此乃因時隔久遠，或證人毒品來
    源亦有向他人購買混淆所致，惟證人顏雲旋就確有向被告購
    買第二級毒品之基本事實證述始終如一，則證人顏雲旋所證
    有向被告購買第二級毒品之證述，自可採信，參酌被告於原
    審坦認賣給顏雲旋1 次1,000 元等情，本院考量被告利益，
    認定被告販賣販賣第二級毒品給證人顏雲旋部分為1 次，得
    款1,000 元。另被告販賣第二級毒品給顏秋煌部分先後2次
    ，每次1,000 元，得款2,000 元，合計被告販賣第二級毒品
    所得共3,000 元。而販賣毒品係重罪，為眾所週知事實，茍
    被告非為牟利，豈有甘冒重刑而將第二級毒品交付顏秋煌、
    顏雲旋收取每次1,000 元代價之理，足認被告毒品交易確有
    牟利意圖。雖證人顏秋煌於本院中結證，所施用甲基安非他
    命來自彰化，未曾向被告購買云云，要係事後迴護被告之詞
    ，另被告否認販賣第二級毒品犯行，核係卸責之詞，均不足
    採，被告上揭販賣第二級毒品犯行，事證明確，應堪認定。
  (三)妨害公務因而致公務員於死罪部分：
  1.按「警察、憲兵或依法令關於特定事項得行使司法警察之職
    權者，為司法警察，應受檢察官或司法警察官之命令偵查犯
    罪」、「司法警察知有犯罪嫌疑者，應即開始調查，並將調
    查之情形報告該管檢察官或司法警察官」，刑事訴訟法第23
    1 條第1 、2 項定有明文。查證人即行政院海院巡防署南部
    地區巡防局查緝員陳世崇於檢察官偵查中結證稱：我會同高
    雄市政府警察局新興分局小隊長許金福、偵查員方照仁、董
    禎江共4 人，先查獲到顏秋煌持有毒品，顏秋煌供出毒品來
    源自綽號「佳來仔」，且「佳來仔」下午會開一部白色小客
    車，來到八德一路與復興一路口附近中日超商或遊藝場前，
    我們在該地點部署，於當日下午6 時30分許，發現1 輛白色
    小客車果真停在八德路上的遊藝場前，我騎機車停放在該白
    色小客車前，方照仁由車後至駕駛座旁，當場敲車門並出示
    警察證件，向甲○○表示臨檢，我看到甲○○的車門打開，
    我走到乘客座旁，將車門打開，我請乘客（羅君怡）將證件
    拿出來，她要拿證件時，把安全帶拿掉，將手伸到車子排擋
    處，我怕危險叫她不要動，我看到甲○○的手已放到排檔處
    ，車子開始急速倒退，當時我與方照仁均站在車子二側車門
    與駕駛座之間等語；佐以證人顏秋煌遭警查獲毒品案後，曾
    供出毒品來源係向被告購買，已如前述，且被告於警訊中坦
    承當時駕車在八德路與復興路口等顏秋煌拿毒品，遭警盤查
    等情。足認本件行政院海岸巡防署南部機動查緝隊員警陳世
    崇、高雄市政府警察局新興分局刑事偵查員方照仁，均為司
    法警察，因事先查獲顏秋煌毒品案，顏某供出毒品來源自被
    告，且被告不久即將現身從事毒品交易，情況急迫，司法警
    察陳世崇、方照仁等人依刑事訴訟法第231 條第2 項規定，
    為偵查甲○○涉嫌販賣毒品犯罪，而在被告將與證人顏秋煌
    毒品交易地點附近埋伏，渠等上開對被告以臨檢為名義、行
    偵查犯罪之行為，自應認係依據法令從事偵查犯罪之職務行
    為，合先敘明。
  2.被告於警訊時自白稱：「警方開我車門時出示證件告訴我是
    警方人員，我就拒絕盤查，即加速車子在原地打轉想摔落警
    察人員」等語明確（見高雄市政府警察局新興分局93年2 月
    15日移送警卷第19頁），核與證人陳世崇於偵訊時證稱：「
    方照仁從白色小客車後方走到駕駛座旁，並出示證件，向甲
    ○○表示要臨檢，我看到甲○○的車門打開，我走到乘客座
    ，要將車門打開，我請乘客（即羅君怡）將證件拿出來，她
    要拿證件時，她要把安全帶拿掉，將手要伸到車子的排檔處
    ，我怕危險，我叫她不要動，我看到甲○○的手已放在排檔
    處，車子開始急速倒退」、「我說警察要臨檢，羅君怡已說
    好，要拿證件出來，轉身要拿時，我怕危險才又叫不要動」
    、「（問：是否先表明身份？）是，我當時站在車頭的位置
    ，方照仁拿出他的皮夾表明自己是警察，甲○○準備拿出證
    件受檢」等語（見93偵3567號卷第14、15頁）大致相符，是
    認被告當時已知悉員警執行臨檢為名義之偵查犯罪查案勤務
    ，其嗣於原審及本院改稱「被害人（指方照仁）當時並沒有
    表明警察身分，被害人一開始就叫我拿皮包給他，我以為他
    是搶匪、歹徒」等語，顯然與其警訊自白及證人陳世崇所述
    不同，且被告倘不知方照仁警察身分查案，豈會未出言詢問
    來人身分即趁機倒車迴轉甩人？足見被告所辯顯係卸責之詞
    ，不足採信。
  3.被告甲○○於警訊時自白稱：「警方開我車門時拿出證件告
    訴我是警方人員，我就拒絕盤查，即加速車子在原地打轉想
    摔落警察人員，在原地打轉....，當警察人員掉落地上時，
    我就由八德路又轉七賢路逃逸」、「我沒有說撞死你，我是
    以左腳踹警察身體及用左手推警察人員欲使他掉落，我當時
    車速50公里左右，並急速旋轉」等語不諱（見高雄市政府警
    察局新興分局93年2 月15日移送警卷第19頁），又於原審中
    供承：「我甩尾的目的就是為了要擺脫他們兩個警察，當時
    他們兩個在車門邊，手伸進去.. ； 車子在行進當中，我知
    道方照仁在我駕駛座這邊，手還伸進來。當時車速約4 、50
    公里，我車子甩尾，目的就是要讓方照仁脫離我的車子，
    .... 是 我甩尾的時候，他掉下去的。」等語明確（見原審
    審判筆錄第7 頁），經核與證人陳世崇於偵查中結證稱：「
    方照仁與我均站在車子二側車門與駕駛座之間，之後聽到方
    照仁喊『停車』，我跟著車子跑，聽到車子磨地聲，車子很
    快做甩尾的動作，我被車甩出後，有幾秒我意識不是很清楚
    ，當我有意識時，看見車子要往民族路跑，方照仁踩在車子
    駕駛座上，他的手伸進車裡，當時車子車速很快」等語（見
    93偵3885號卷第19頁），大致相符，並有被告於員警陳世崇
    、方照仁執行偵查犯罪時，以倒車後退急速迴轉甩脫之強暴
    方式妨害員警執行公務，而於93年2 月11日18時46分許，在
    八德一路與復興一路口所設監視器之翻拍照片8 張在卷可稽
    （見高雄市政府警察局新興分局高市警新分三字第09300029
    41號卷第21頁），復經本院當庭勘驗案發錄影帶可按，足認
    被告有對依法執行偵查犯罪職務之陳世崇、方照仁，施以乘
    隙倒車後退急速迴轉甩脫之強暴，致使陳世崇一時應變不及
    抓住右車門內側把手後，因車輛倒退迴轉而被拋摔到車外落
    地受傷；另使在駕駛座旁之方照仁先遭被告倒車衝撞倒地，
    馬上起身抓住方向盤，被告為接續甩脫方照仁，即時加速以
    時速4 、50公里前進，並於路面上急速迴轉，且以左腳踹踢
    方照仁身體，致使方照仁不堪被告的踹踢及瞬間高速下車門
    的撞擊而拋摔在地之犯行明確，被告事後辯稱，未曾以左腳
    踹踢方照仁身體云云，並非可採。
  4.又被害人方照仁因被告倒車後接續急速行駛並迴轉踢擊而甩
    落地面妨害公務，致頭部外傷併顱內出血、顱骨骨折、嚴重
    腦水腫，經送往高雄醫學大學附設中和紀念醫院急救，於93
    年2 月14日上午6 時50分許不治死亡之結果，有高雄市政府
    警察局新興分局相驗案件初步調查報告表、高雄醫學院附設
    中和紀念醫院疑非病死病例摘要報告表、臺灣高雄地方法院
    檢察署檢察官相驗筆錄、臺灣高雄地方法院檢察署93年2 月
    14日相驗屍體證明書、臺灣高雄地方法院檢察署鑑定驗斷書
    、臺灣高雄地方檢察署檢察官93年相字第270 號相驗報告書
    （以上附臺灣高雄地方法院檢察署93年度相字第270 號相驗
    卷宗）、方照仁死亡相驗照片4 張（附警訊卷）可稽，方照
    仁之死亡結果與被告之倒車後接續高速行駛並迴轉遭踢之行
    為間顯有相當因果關係；而被告客觀上能預見對站立於小客
    車前座旁，緊靠車門內側並緊抓車子執行職務之方照仁，施
    以乘隙倒車後退急速迴轉前行並踹踢逃逸，將會造成方照仁
    身體倒地、頭部受傷致死之結果，但被告與被害人方照仁彼
    此素不相識並無仇怨，偶因查案相遇，被告為拒查案，一時
    心虛駕車脫逃，並以腳踹擊緊抓車子之方照仁，本意應僅求
    脫免遭警查獲情急之舉，難認有何致方照仁於死之動機，其
    於本院審理中亦僅坦承有傷害之認識。是被告係本於妨害公
    務或傷害之故意為之致被害人方照仁受有前開傷害，被告主
    觀上並無置人於死之犯意，但其客觀上對所為可能造成被害
    人方照仁死亡結果應能預見，被告自應負此妨害公務傷害致
    生死亡之加重結果責任。是被告妨害公務、傷害因而致公務
    員死亡之犯行堪以認定。
二、(一)查甲基安非他命為毒品危害防制條例第2 條第1 項第2 款
    明定之第二級毒品，被告前因施用毒品，經觀察、勒戒執行
    完畢釋放後五年內再犯本件施用毒品犯行，核其施用甲基安
    非他命之行為，係犯毒品危害防制條例第10條第2 項之施用
    第二級毒品罪；其持有第二級毒品之低度行為已為其施用之
    高度行為所吸收，不另論罪。(二)核被告販賣第二級毒品甲基
    安非他命之行為，係犯毒品危害防制條例第4 條第2 項之販
    賣第二級毒品罪；其持有第二級毒品之低度行為已為其販賣
    之高度行為所吸收，不另論罪。其先後多次販賣第二級毒品
    犯行，時間緊接，所犯罪名相同，顯係基於概括犯意為之，
    應依連續犯之規定論以一罪。(三)核被告甲○○於員警陳世崇
    、方照仁依法執行偵查犯罪職務時，趁隙倒車迴轉高速前行
    並腳踹方照仁致方照仁甩落地面受傷因而死亡之行為，係犯
    刑法第135 條第3 項前段之妨害公務因而致公務員於死罪，
    及刑法第277 條第2 項前段之傷害致死罪（起訴事實已載，
    但漏引此法條）。被告此部分一行為侵害私人及國家不同法
    益，為想像競合犯，應從一重依妨害公務因而致公務員於死
    罪處斷。起訴意旨認被告所犯係刑法第135 條第3 項之妨害
    公務致公務員於死罪，惟經原審公訴檢察官當庭變更起訴法
    條為刑法第271 條第一項之罪（見原審93重訴第55號卷第47
    頁），本院自應變更法條予以審理。至原審公訴檢察官就被
    告此部分行為，認係犯刑法第135 條第1 項妨害公務及刑法
    第271 條第1 項之殺人罪嫌云云，惟查依本院勘驗現場監視
    器拍攝錄影帶，顯示被告駕車未熄火停在路旁，忽遭警盤查
    ，該車從後退時起算，迴轉4 分之3 圈後停止改向前時為止
    ，前後約6 秒鐘；另該車前行時起至方照仁落地時為止，前
    後亦6 秒鐘等情，有本院勘驗筆錄可按，顯見被告發動妨害
    公務即倒車時起，至被害人方照仁跌落為止，前後僅12秒鐘
    ，時間甚短，且係一貫動作，應認被告倒車及更改前行均係
    一個妨害公務單一犯意之接續行為，另被告與被害人方照仁
    彼此素不相識並無仇怨，偶因查案相遇，被告為拒查案，一
    時心虛駕車脫逃，並以腳踹擊緊抓車子之方照仁，衡情本意
    應僅求脫免遭警查獲情急之舉，難認有何致方照仁於死之動
    機，因此被告此部分所為僅應負妨害公務因而致公務員於死
    及傷害致人於死之罪責，自不另成立殺人及妨害公務之罪，
    而此部分事實業經檢察官起訴，本院僅變更原審公訴檢察官
    所引法條即可，附此說明。(四)被告所犯上揭3 罪，犯意各別
    ，行為互異，罪名不同，應分論併罰。(五)又被告前於91年間
    ，因妨害自由案件經法院判處有期徒刑4 月確定，嗣於91年
    4 月29日執行完畢，有臺灣高等法院被告全國前案紀錄表及
    臺灣高雄地方法院檢察署刑案資料查註紀錄表在卷可參，其
    於執行完畢後5 年內再犯本件犯行，為累犯，所犯前揭3 罪
    ，除所犯妨害公務而致公務員於死罪及販賣第二級毒品之無
    期徒刑依法不得加重外，餘均應依刑法第47條之規定加重其
    刑。
三、原審就被告施用第二級毒品部分，認罪證明確，因而適用毒
    品危害防制條例第10條第2 項，刑法第11條前段、第47條之
    規定，並審酌被告前經觀察勒戒，竟仍不知謹慎，不思戒除
    施用毒品之惡習，惟所為係自我戕害行為，且僅施用一次，
    犯後亦坦承施用毒品犯行等一切情狀，爰量處有期徒刑3 月
    。經核原判決此部分認事用法，均無不合，量刑亦屬妥適，
    檢察官未具理由上訴，為無理由，應予駁回（此部分被告未
    上訴）。
四、原審就(一)被告販賣第二級毒品部分，疏未詳查，遽為無罪之
    諭知，核有違誤；(二)被告犯對於公務員依法執行職務時，施
    強暴，因而致公務員於死部分，予以論罪科刑，固非無見，
    惟此部分被告並無殺人犯意，其係犯刑法第135 條第3 項前
    段之犯妨害公務罪因而致公務員於死之加重結果犯一罪，已
    如前述，原判決認係犯妨害公務及殺人二罪，亦有未合。檢
    察官就(一)被告販賣第二級毒品部分上訴意旨，指摘原判決此
    部分不當，為有理由；被告就(二)部分，上訴意旨否認有殺人
    犯意，亦為有理由（此部分檢察官上訴意旨雖未提及，但原
    判決既有上開可議，應認檢察官上訴亦有理由），自應由本
    院將原判決關於販賣第二級毒品、殺人、妨害公務及定其應
    執行刑部分均撤銷。審酌被告明知甲基安非他命毒品危害人
    體健康，影響家庭幸福、社會治安至深且鉅，為謀私利，違
    法販賣第二級毒品，販賣對象僅2 人、次數3 次，販賣數量
    非多，所生實害，及到案後曾於警訊、原審坦承犯行；另於
    員警執行查案勤務時，竟不依命受檢，反以強暴方式妨害公
    務，顯無視公權力之存在，嗣於員警掛吊車上，為達逃逸目
    的無視安危，接續以高速行駛並迴轉甩尾方式令員警方照仁
    摔落地面受傷不治死亡，使方照仁家屬承受驟失家人與家庭
    經濟支柱之痛苦，犯後復飾詞狡辯，未見悔悟之心，且未賠
    償被害人家屬等一切情狀，就被告所犯販賣第二級毒品，及
    犯妨害公務因而致公務員於死罪，各量處如主文第2 項所示
    之刑，其中宣告無期徒刑部分併依刑法第37條第1 項規定宣
    告褫奪公權終身，再與上訴駁回施用第二級毒品所處有期徒
    刑3 月，3 罪所處之刑依刑法第51條第4 款之規定，定被告
    應執行無期徒刑併褫奪公權終身。被告販賣第二級毒品所得
    共3,000 元，應依毒品危害防制條例第19條第1 項規定宣告
    沒收，如全部或一部不能沒收時，以其財產抵償之。至本件
    扣案之序號000000000000000 、000000000000000 號行動電
    話各一支、殘留不詳粉末空夾鍊袋3 只、空塑膠夾鍊袋10只
    、鄭如珊簽發編號NO151991號面額3 萬元本票1 張、顏雲旋
    簽發保管現金切結書金額6 萬元一張、林衍華
    張等物，證人顏雲旋於警訊中已供稱係其所有，並無證據證
    明係被告所有供犯前揭犯罪所用或預備之物或因犯罪所得之
    物，亦均非違禁物，爰均不予宣告沒收，併此敘明。
五、至於檢察官起訴被告多次將第一級毒品海洛因販賣予顏秋煌
    、顏雲旋等人以之牟利之事實，而認被告涉嫌犯毒品危害防
    制條例第4 條第1 項販賣第1 級毒品罪部分，業經原審公訴
    檢察官以93年度公訴蒞庭字第2760號撤回起訴，此有該撤回
    起訴書在卷可稽，附此敘明。
六、據上論結，應依刑事訴訟法第368 條、第369 條第1 項前段
    、第364 條、第300 條、第299 條第1 項前段，毒品危害防
    制條例第4 條第2 項、第19條第1 項，刑法第11條前段、第
    135 條第3 項前段、刑法第277 條第2 項、第47條、第37條
    第1 項、第55條、第51條第4 款，判決如主文。
本案經檢察官林惠到庭執行職務。
中　　華　　民　　國　　94　　年　　4 　　月　　28　　日
                  刑事第七庭    審判長法  官  莊飛宗
                                      法  官  黃憲文
                                      法  官  黃三友
以上正本證明與原本無異。
施用第二級毒品部分不得上訴。
其餘部分，如不服本判決應於收受本判決後10日內向本院提出上
訴書狀，其未敘述上訴理由者，並得於提起上訴後10日內向本院
補提理由書狀（均須按他造當事人之人數附繕本）「切勿逕送上
級法院」。
中　　華　　民　　國　　94　　年　　4 　　月　　28　　日
　　　　　　　　　　　　　　　　　　　書記官  陳靖華
附錄本件判決論罪科刑法條：
毒品危害防制條例第4條第2項：
製造、運輸、販賣第二級毒品者，處無期徒刑或7 年以上有期徒
刑，得併科新臺幣700萬元以下罰金。
毒品危害防制條例第10條
施用第一級毒品者，處6月以上5年以下有期徒刑。
施用第二級毒品者，處3年以下有期徒刑。
中華民國刑法第135條
對於公務員依法執行職務時，施強暴脅迫者，處3 年以下有期徒
刑、拘役或3百元以下罰金。
意圖使公務員執行一定之職務或妨害其依法執行一定之職務或使
公務員辭職，而施強暴脅迫者，亦同。
犯前2 項之罪，因而致公務員於死者，處無期徒刑或7 年以上有
期徒刑；致重傷者，處3年以上、10年以下有期徒刑。
